臺灣臺北地方法院交通事件裁定　　　94年度交聲字第1057號
原處分機關　交通部公路總局台中區監理所南投監理站
異議人即
受處分人　　甲○○
上列異議人即受處分人因違反道路交通管理處罰條例案件，對於
交通部公路總局台中區監理所（南投監理站）民國九十四年六月
二十四日所為之處分（原處分案號：投監四字第裁65-IAA305973
號），聲明異議，經台灣南投地方法院裁定移送本院，本院裁定
如下：
        主  文
異議駁回。
        理  由
一、查交通部公路總局台中區監理所（南投監理站）於九十四年
    六月二十四日所為之違反道路交通管理事件裁決書於尚未送
    達於受處分人甲○○前，受處分人已於九十四年五月二十五
    日即至台北市交通事件裁決所填寫陳述書，表明係身心殘障
    人士，領有殘障手冊，停在殘障停車格並未違法，此有交通
    違規案件陳述書一紙為憑（詳監理站卷第四頁），雖受處分
    人於九十四年七月八日才正式以司法狀紙向交通部公路總局
    台中區監理所南投監理站表示要聲明異議，惟違反道路交通
    管理事件裁決書既是九十四年六月二十四日裁決，受處分人
    於九十四年七月八日聲明異議，顯未逾二十日法定期間，從
    而本院認受處分人聲明異議並未逾期，合先敘明。
二、按「在設有殘障者專用停車標誌處所，非殘障用車不得停車
    」，道路交通安全規則第一百十二條第一項第五款定有明文
    ，而「於身心障礙專用停車位違規停車者，處新台幣（下同
    ）一千二百元罰鍰」，道路交通管理處罰條例第五十六條第
    一項第十款暨違反道路交通管理事件統一裁罰基準表亦定有
    明文，甚且依據身心障礙者專用停車位設置管理辦法第九條
    及第六條分別規定「使用身心障礙者專用停車位者，除掛有
    專用牌照之車輛外，應將專用停車位識別證置於汽車擋風玻
    璃明顯處或黏貼於機車車首，以供查核檢驗。」、「申請機
    車專用停車位識別證，以經監理單位檢驗合格之特製車者為
    限。」，依照前開規定，顯見並非身心障礙者即當然可以合
    法使用身心障礙專用停車位，先予敘明。
三、本件異議人即受處分人甲○○駕駛其所有車牌號碼GUR-558
    號重機車，於民國九十四年四月二十五日十四時三十五分許
    ，於台北市○○○路○段九十號前，違規停放於身心障礙專
    用停車位，經台北市政府交通局依據採證照片填製北市交停
    車字第IAA-305973號通知單逕行舉發「於身心障礙專用停車
    位違規停車」，並指定應到案日期（九十四年五月二十九日
    ），嗣受處分人於九十四年五月二十五日至台北市交通事件
    裁決所填寫交通違規案件陳述書，而原處分機關認異議人陳
    述為無理由，依違反道路交通管理事件統一裁罰基準及處理
    細則第四十四條第一項規定，逕行於九十四年六月二十四日
    依道路交通管理處罰條例第五十六條第一項第十款及違反道
    路交通管理事件統一裁罰標準表等規定，裁處受處分人罰鍰
    一千二百元，受處分人遂向原處分機關提出聲明異議狀，表
    示不服。案經原處分機關調查結果，因認舉發並無違誤，而
    移送台灣南投地方法院而裁移本院處理，有卷附台北市政府
    交通局舉發違反道路交通管理事件通知單通知聯（北市交停
    字第IAA-305973號）、交通部公路總局台中區監理所南投監
    理站違反道路交通管理事件裁決書（處分案號：投監四字第
    裁65-IAA305973號）、台北市停車管理處九十四年六月二十
    二日書函、陳述書、聲明異議等件在卷足憑（均詳南投地院
    卷）。
四、聲明異議意旨略以：受處分人甲○○雖有在前揭時、地將
    GUR-558號重機車停放於身心障礙專用停車位之事實，然其
    確為身心障礙人士，未將其所有重機車改裝為「特製車」，
    係因「特製車」要花錢改裝且不合其個人需求，且因未備有
    「特製車」故無法申請專用停車位識別證，惟身心障礙專用
    停車位既係供身心障礙者使用，只要使用者確為身心障礙人
    士，自無違規可言等語。
五、經查：
（一）依據身心障礙者專用停車位設置管理辦法第九條規定「使
      用身心障礙者專用停車位者，除掛有專用牌照之車輛外，
      應將專用停車位識別證置於汽車擋風玻璃明顯處或黏貼於
      機車車首，以供查核檢驗。」，再依同法第六條第二項規
      定「申請專用停車位識別證明者，應就專用停車位識別證
      或專用牌照擇一申請。」，另同法第六條第四項規定「申
      請機車專用停車位識別證，應具有汽車或機車之駕駛執照
      及行車執照；其申請機車專用停車位識別證者，以經監理
      單位檢驗合格之特製車者為限。」，依照前開規定，顯見
      並非身心障礙者即當然可以合法使用身心障礙專用停車位
      ，尚需有專用牌照或專用停車位識別證才可，而要申請機
      車專用停車位識別證者需備有「特製車」供監理單位檢驗
      合格才有申請資格，查本案受處分人並未備有「特製車」
      ，而係騎乘未改裝之重型機車一節，已為受處分人所自承
      （詳九十四年七月五日異議狀所載），並有採證照片在卷
      可稽（詳南投地院卷），顯見受處分人並無法申請機車專
      用停車位識別證自明，既然受處分人停放於身心障礙者專
      用停車位之機車，並非特製車，而係普通重型機車，亦無
      懸掛專用牌照，亦未放置專用停車位識別證，則停車管理
      員自無法認定受處分人係合法使用身心障礙專用停車位者
      ，則台北市政府交通局因而填製IAA-305973號通知單逕行
      舉發受處分人「於身心障礙專用停車位違規停車」，進而
      裁處罰鍰1200元，依法並無不合。
（二）雖受處分人確為身心障礙人士無疑，惟參酌(1)政府特規定
      僅領有專用牌照或專用停車位識別證者才能合法使用身心
      障礙專用停車位，未領有專用牌照或專用停車位識別證，
      即不能合法使用身心障礙專用停車位，其目的無非在俾於
      承辦交通違規舉發案件之公務員能正確迅速判定停車者違
      規與否，方能達到確實保障身心障礙者基本交通權益之美
      意，若任令身心障礙而未領有專用牌照或專用停車位識別
      證者，亦能合法停放於身心障礙專用停車位時，則承辦交
      通違規舉發案件之公務員將如何認定停放於身心障礙停車
      位之停車者是身心障礙人士所停放或非身心障礙人士所停
      放，則將如何舉發非身心障礙人士違規停放於身心障礙專
      用停車位？最終將因承辦交通違規舉發案件之公務員無法
      立即判定違法與否，而使非身心障礙人士使用身心障礙專
      用停車位者，無法被舉發，而使身心障礙專用停車者被人
      任意停放車輛，則又將如何保障身心障礙人士？(2)至於「
      特製車」之規定，或許會對部分身心障礙人士增加使用上
      或經濟上之負擔，惟「特製車」之規定，除為保護身心障
      礙人士安全外，因身心障礙人士騎車於路上，對其他路人
      或駕駛者而言，亦負有安全駕駛之義務，故「特製車」對
      其他人而言亦屬較安全之交通工具，受處分人僅欲享有政
      府對身心障礙者之保障，卻不願接受政府法令對身心障礙
      者之約束，如此並非正確法治觀念，從而本院認政府規定
      僅領有專用牌照或專用停車位識別證者，方能合法使用身
      心障礙者專用停車位，並無違法，受處分人以其確為身心
      障礙人士，即可合法停放身心障礙專用停車位之主張，為
      無理由。
六、綜上所述，原處分機關依違反道路交通管理處罰條例第五十
    六條第一項第十款及違反道路交通管理事件統一裁罰基準表
    等規定，裁處受處分人罰鍰一千二百元，即無違誤。受處分
    人猶執前詞，指摘原處分不當，為無理由，應予駁回。
據上論斷，應依道路交通案件處理辦法第十九條裁定如主文。
中　　華　　民　　國　　 94　　年　　10　　月　　21 　日
                           交通法庭法  官  劉慧芬
上正本證明與原本無異。
如不服本裁定，應於裁定送達後5日內向本院提出抗告狀。
                                   書記官  楊志純
中　　華　　民　　國　　94　　年　　10　　月　　21　　日
